【裁判字號】    97,訴,4677
【裁判日期】    971230
【裁判案由】    毒品危害防制條例
【裁判全文】
臺灣臺中地方法院刑事判決      九十七年度訴字第四六七七號
公  訴  人  臺灣臺中地方法院檢察署檢察官
被      告  乙○○
上列被告因毒品危害防制條例案件，經檢察官提起公訴（九十七
年度毒偵字第五二三四號），由本院合議庭裁定依簡式審判程序
審理判決如下：
    主    文
乙○○施用第一級毒品，累犯，處有期徒刑玖月；又施用第二級
毒品，累犯，處有期徒刑肆月。應執行有期徒刑壹年。
    犯罪事實
一、乙○○前曾：(1)於民國九十三年六月十七日，因連續施用第
    一級毒品及連續施用第二級毒品案件，經本院以九十三年度
    訴字第六三０號分別判處有期徒刑一年六月、八月，並定應
    執行刑為有期徒刑二年，經上訴後，於九十三年九月十三日
    由臺灣高等法院臺中分院以九十三年度上訴字第一０八六號
    駁回上訴確定；(2)又於九十三年十二月二日，因違反槍砲彈
    藥刀械管制條例案件，經本院以九十三年度訴字第二三九九
    號判處有期徒刑三月（得易科罰金），併科罰金新臺幣二萬
    元（得易服勞役）確定【上開(1)、(2)所示之刑期，嗣經本院
    以九十四年度聲字第四三七號裁定應執行有期徒刑二年二月
    ，併科罰金新臺幣二萬元（得易服勞役）確定】；(3)再於九
    十四年五月十八日，因連續施用第二級毒品案件，經本院以
    九十四年度訴字第一０九八號判處有期徒刑八月，經上訴後
    ，於九十四年九月十九日由臺灣高等法院臺中分院以九十四
    年度上訴字第一三八四號駁回上訴確定，上揭有期徒刑部分
    經入監接續執行後，於九十五年十月二十五日假釋付保護管
    束，並因上開保護管束期間已於九十六年七月十六日屆滿未
    經撤銷而視為執行完畢。其復曾因施用毒品案件，經送執行
    觀察、勒戒後，因認無繼續施用毒品傾向，於九十二年十月
    二十四日執行完畢釋放，並由臺灣桃園地方法院檢察署檢察
    官以九十二年度毒偵字第三０三八號案件為不起訴之處分確
    定，並於上揭觀察、勒戒執行完畢釋放後之五年內，再犯上
    開(1)所示之施用第一、二級毒品罪，經判處罪刑確定。詎仍
    不知警惕，又另行基於施用第一級毒品海洛因之犯意，於九
    十七年八月二十三日下午十一時餘許，在址設臺中市○○路
    五０五號之亞士頓汽車旅館內，以將少許海洛因粉末摻入香
    菸內吸用之方式，施用第一級毒品海洛因一次；復於上揭施
    用海洛因一次完畢後約數分鐘，又另行基於施用第二級毒品
    甲基安非他命之犯意，在同上汽車旅館內，以將少許甲基安
    非他命放入玻璃球內，以火燒烤再吸其煙霧之方式，施用第
    二級毒品甲基安非他命一次。嗣於九十七年八月二十五日上
    午十時二十分許，在臺中縣清水鎮○○路二九九號前遇警盤
    查，並於同日為警採尿送驗而查獲。
二、案經臺中縣警察局清水分局報請臺灣臺中地方法院檢察署檢
    察官偵查起訴，由本院合議庭裁定依簡式審判程序審理。
    理    由
一、訊據被告乙○○對於上揭事實坦承不諱，且有「臺中縣警察
    局清水分局委託鑑驗尿液代號與真實姓名對照表」、中山醫
    學大學附設醫院檢驗科藥物檢測中心出具之尿液檢驗報告各
    一件在卷可稽，足認被告之自白與事實相符，本件事證明確
    ，被告犯行洵足認定。
二、查毒品危害防制條例於九十二年七月九日修正公布，並自九
    十三年一月九日施行，其中第二十條、第二十三條將施用毒
    品之刑事處遇程序，區分為「初犯」及「五年內再犯」、「
    五年後再犯」。依其立法理由之說明：「初犯」，經觀察、
    勒戒或強制戒治後，應為不起訴處分或不付審理之裁定；經
    觀察、勒戒或強制戒治執行完畢釋放後，「五年內再犯」者
    ，因其再犯率甚高，原實施之觀察、勒戒及強制戒治既已無
    法收其實效，爰依法追訴或裁定交付審理。至於經觀察、勒
    戒或強制戒治執行完畢釋放後，「五年後再犯」者，前所實
    施之觀察、勒戒或強制戒治已足以遮斷其施用毒品之毒癮，
    為期自新及協助其斷除毒癮，仍適用「初犯」規定，先經觀
    察、勒戒或強制戒治之程序。從而依修正後之規定，僅限於
    「初犯」及「五年後再犯」二種情形，始應先經觀察、勒戒
    或強制戒治程序。倘被告於五年內已再犯，經依法追訴處罰
    ，縱其第三次（或第三次以上）再度施用毒品之時間，在初
    犯經觀察、勒戒或強制戒治執行完畢釋放五年以後，已不合
    於「五年後再犯」之規定，且因已於「五年內再犯」，顯見
    其再犯率甚高，原實施觀察、勒戒或強制戒治，已無法收其
    實效，即應依該條例第十條處罰。至於第三次（或第三次以
    上）施用毒品之時間，是否宜有期間限制？以多久為適宜？
    則分屬刑事政策、專門醫學之範圍，非審判機關所能決定，
    有待循立法途徑解決（最高法院九十七年度第五次刑事庭會
    議決議意旨、最高法院九十七年度臺非字第五四０號刑事判
    決意旨參照）。本件被告前曾因施用毒品案件，經送執行觀
    察、勒戒後，因認無繼續施用毒品傾向，於九十二年十月二
    十四日執行完畢釋放，並由臺灣桃園地方法院檢察署檢察官
    以九十二年度毒偵字第三０三八號案件為不起訴之處分確定
    ，並於上揭觀察、勒戒執行完畢釋放後之五年內，再犯前開
    如犯罪事實欄一、(1)所示之施用第一、二級毒品罪，經判處
    罪刑確定，有臺灣臺中地方法院檢察署刑案資料查註紀錄表
    、臺灣高等法院被告前案紀錄表各一份在卷可考，是公訴人
    就本案被告所為施用海洛因及施用甲基安非他命各一次之犯
    行提起公訴，核與毒品危害防制條例第二十三條第二項之規
    定相合，併予敘明。
三、按海洛因係毒品危害防制條例所定之第一級毒品，而甲基安
    非他命則係同條例所定之第二級毒品，均不得非法施用。核
    被告所為，係犯毒品危害防制條例第十條第一項之施用第一
    級毒品罪，及同條第二項之施用第二級毒品罪。其為供施用
    第一級毒品及第二級毒品而持有各該級毒品之低度行為，應
    各為施用之高度行為所吸收，均不另論罪。被告所犯上開二
    罪間，犯意各別，罪質互殊，應予分論併罰。又被告前曾：
    (1)於九十三年六月十七日，因連續施用第一級毒品及連續施
    用第二級毒品案件，經本院以九十三年度訴字第六三０號分
    別判處有期徒刑一年六月、八月，並定應執行刑為有期徒刑
    二年，經上訴後，於九十三年九月十三日由臺灣高等法院臺
    中分院以九十三年度上訴字第一０八六號駁回上訴確定；(2)
    又於九十三年十二月二日，因違反槍砲彈藥刀械管制條例案
    件，經本院以九十三年度訴字第二三九九號判處有期徒刑三
    月（得易科罰金），併科罰金新臺幣二萬元（得易服勞役）
    確定【上開(1)、(2)所示之刑期，嗣經本院以九十四年度聲字
    第四三七號裁定應執行有期徒刑二年二月，併科罰金新臺幣
    二萬元（得易服勞役）確定】；(3)再於九十四年五月十八日
    ，因連續施用第二級毒品案件，經本院以九十四年度訴字第
    一０九八號判處有期徒刑八月，經上訴後，於九十四年九月
    十九日由臺灣高等法院臺中分院以九十四年度上訴字第一三
    八四號駁回上訴確定，上揭有期徒刑部分經入監接續執行後
    ，於九十五年十月二十五日假釋付保護管束，並因上開保護
    管束期間已於九十六年七月十六日屆滿未經撤銷而視為執行
    完畢，有前開臺灣臺中地方法院檢察署刑案資料查註紀錄表
    、臺灣高等法院被告前案紀錄表各一份在卷可考，其於五年
    以內故意再犯本件有期徒刑以上之二罪，均為累犯，應依刑
    法第四十七條第一項之規定，各加重其刑。爰審酌被告之素
    行、犯罪之動機、目的、施用毒品係戕害自身健康、施用毒
    品海洛因及施用毒品甲基安非他命各一次之手段、所生危害
    及犯罪後之態度等一切情狀，就其所為上開施用第一級毒品
    及施用第二級毒品各一次之犯行，分別量處如主文所示之刑
    ，並定其應執行之刑，以示懲儆。
據上論斷，應依刑事訴訟法第二百七十三條之一第一項、第二百
九十九條第一項前段，毒品危害防制條例第十條第一項、第二項
、第二十三條第二項，刑法第十一條前段、第四十七條第一項、
第五十一條第五款，判決如主文。
本案經檢察官甲○○到庭執行職務
中    華    民    國  九十七  年  十二    月  三十    日
                  刑事第十五庭  法  官  李雅俐
以上正本證明與原本無異。
如不服本判決應於收受判決後10日內向本院提出上訴書狀，並應
敘述具體理由；其未敘述上訴理由者，應於上訴期間屆滿後20日
內向本院補提理由書（均須按他造當事人之人數附繕本）「切勿
逕送上級法院」。
                                書記官  莊金屏
中    華    民    國  九十七  年  十二    月  三十    日
附錄論罪科刑法條：
毒品危害防制條例第十條：
施用第一級毒品者，處六月以上五年以下有期徒刑。
施用第二級毒品者，處三年以下有期徒刑。


司法院資訊處製作；財團法人民間司法改革基金會備份。
